【裁判字號】    99,訴,2501
【裁判日期】    991223
【裁判案由】    妨害自由等
【裁判全文】
臺灣臺中地方法院刑事判決             99年度訴字第2501號
公  訴  人  臺灣臺中地方法院檢察署檢察官
被      告  賴柏青
            李姿璇
            陳雅苹
            康茗琪
            林韡翰
上列被告等因妨害自由等案件，經檢察官提起公訴（九十九年度
偵字第一二四二六號），被告等於準備程序中就被訴事實均為有
罪之陳述，受命法官於聽取當事人之意見後，本院合議庭裁定改
以簡式審判程序審理，判決如下：
    主   文
賴柏青、李姿璇、陳雅萍、康茗琪、林韡翰共同犯剝奪他人行動
自由罪，均各處有期徒刑伍月，如易科罰金，均以新臺幣壹仟元
折算壹日。均緩刑年，緩刑之第壹年內應各向指定之政府機關
、政府機構、行政法人、社區或其他符合公益目的之機構或團體
，提供壹佰貳拾小時之義務勞務，緩刑期間均付保護管束。扣案
之童軍繩壹條、眼罩壹副，均沒收。
賴柏青、李姿璇、陳雅萍、康茗琪、林韡翰被訴共同傷害、共同
毀損部分，均公訴不受理。
    事   實
一、康茗琪與薛燕淇係同事，於工作時發生糾紛，康茗琪因此心
    生不滿，欲教訓薛燕淇，遂夥同男友林韡翰、友人陳雅苹與
    陳雅苹之友人賴柏青、李姿璇，共同基於妨害自由之犯意聯
    絡，先於民國九十九年五月十八日晚上十時三十分許，由康
    茗琪、林韡翰及陳雅苹至臺中市○○區○○路二段二五九之
    一號「久久大賣場」購買童軍繩一條，再至臺中市○○區○
    ○路十之五號十元商店購買眼罩一個，嗣前往陳雅苹位於臺
    中市○○區○○路二段二七三之五號六樓六一一室住處與李
    姿璇、賴柏青會合。渠等會合後，於翌日即五月十九日凌晨
    一時三十分許，由陳雅苹至臺中市○○區○○路十二之三號
    薛燕淇工作地點察看，發現薛燕淇下班後，即騎乘機車尾隨
    ，並撥打電話通知賴柏青；待薛燕淇騎乘自行車至臺中市○
    ○區○○路與至善路口時，賴柏青便上前向薛燕淇假稱前方
    便利商店有朋友要找她，趁薛燕淇騎車往便利商店方向前去
    不備之際，賴柏青即徒手架住薛燕淇腋下，強押薛燕淇至李
    姿璇所駕駛賴柏青所有之車牌號碼三二０九－ＪＶ號自小客
    車後座內，再由林韡翰以自備之童軍繩反綁薛燕淇雙手於腰
    後，賴柏青並以眼罩矇戴薛燕淇之眼睛，以此強暴之非法方
    法，而剝奪薛燕淇之行動自由。康茗琪與陳雅苹恐遭薛燕淇
    認出，乃先躲在自小客車車外後方，見薛燕淇行動遭控制後
    才上車，並由李姿璇駕車將薛燕淇載至臺中縣大肚山上。在
    山上某處，賴柏青先將薛燕淇拉下車，並與林韡翰在旁戒護
    ，康茗琪、陳雅苹與李姿璇即共同毆打薛燕淇，並拉扯薛燕
    淇頭髮，致薛燕淇受有左大腿挫傷、雙小腿挫傷、腹壁挫傷
    、雙手挫傷、肩部挫傷及臉、頸、頭皮磨損擦傷等傷害（傷
    害部分業據薛燕淇對賴柏青等人撤回告訴）。李姿璇、賴柏
    青毆打薛燕淇後，見薛燕淇已無力抗拒，但之前曾觸摸過薛
    燕淇之皮包，恐遺留指紋在薛燕淇皮包上，即由李姿璇強拉
    薛燕淇頭髮往下坡走，賴柏青即從薛燕淇皮夾內取出新臺幣
    （下同）一千元交付薛燕淇供其坐車，再將薛燕淇所有之GU
    CCI墨綠色手提包一只（內有薛燕淇及其男友柯宗憲之國民
    身分證、健保卡、駕駛執照、GUCCI墨綠色皮夾一個、插用
    門號0000000000號三星牌行動電話一支及門號0000000000、
    0000000000號SIM卡二張）取走，李姿璇始將薛燕淇鬆綁並
    卸下眼罩，旋即命薛燕淇趴在地上數到二十才可以起身，使
    其行此無義務之事，而遺留薛燕淇一人在大肚山上，渠等則
    駕車逃逸至陳雅苹前開住處。渠等在陳雅苹住處，將薛燕淇
    皮包內之國民身分證、健保卡、駕駛執照及SIM卡以剪刀剪
    斷後丟棄在垃圾桶內（毀損部分業據薛燕淇對賴柏青等人撤
    回告訴），薛燕淇之皮包及行動電話則由陳雅苹置放在其車
    牌號碼八四八三－ＷＤ號自小客車（車主為蘇勝）後行李廂
    準備丟棄。嗣警方接獲薛燕淇報案後，循線於九十九年五月
    二十日晚上九時許，在陳雅苹之上開自小客車內，起獲薛燕
    淇遭搶之GUCCI墨綠色手提包一個、GUCCI墨綠色皮夾一個及
    插用門號0000000000號SIM卡之三星牌行動電話一支（均已
    發還被害人薛燕淇）。繼警方於同日晚上十時許，通知賴柏
    青至臺中市警察局第六分局西屯派出所詢問，賴柏青當場向
    警方提出犯案用之童軍繩一條及眼罩一個。
二、案經薛燕淇訴由臺中市警察局第六分局報告臺灣臺中地方法
    院檢察署檢察官偵查起訴。
    理   由
甲、有罪部分：
一、本件被告賴柏青、李姿璇、陳雅苹、康茗琪、林韡翰所犯係
    死刑、無期徒刑、最輕本刑為三年以上有期徒刑以外之罪，
    其等於準備程式中就被訴事實均為有罪之陳述，經告知簡式
    審判程式之旨，並聽取公訴人及被告之意見後，本院合議庭
    認為適宜而裁定由受命法官獨任進行簡式審判程式，合先敘
    明。
二、上揭犯罪事實，業據被告賴柏青、李姿璇、陳雅苹、康茗琪
    、林韡翰於警詢、偵查、本院準備程序及審理中均坦承不諱
    ，核與告訴人即被害人薛燕淇於警詢及偵查時、共同被告陳
    雅苹於偵查時指、證訴之情節相符，並有臺中市警察局第六
    分局西屯派出所員警職務報告、（李姿璇）搜索筆錄、自願
    受搜索同意書、（陳雅苹）搜索扣押筆錄、扣押物品目錄表
    、自願受搜索同意書、（賴柏青）搜索扣押筆錄、扣押物品
    目錄表、自願受搜索同意書、贓物認領保管單、車號三二０
    九－ＪＶ及八四八三－ＷＤ號之車籍查詢－基本資料詳細畫
    面、扣押物品清單各一份、被害人薛燕淇提供之澄清綜合醫
    院中港分院診斷證明書二紙、模擬照片、扣案物品照片及現
    場照片共計四十一張在卷可稽，復有扣案童軍繩一條及眼罩
    一個可資佐證，足認被告等之自白與事實相符，其等犯行堪
    以認定，均應依法論科。
三、按刑法第三百零二條之妨害自由罪，係妨害他人自由之概括
    的規定，故行為人具有一定目的，以非法方法剝奪人之行動
    自由者，除法律別有處罰較重之規定（例如略誘及擄人勒贖
    等罪），應適用各該規定處斷外，如以使人行無義務之事，
    或妨害人行使權利為目的，而其強暴脅迫復已達於剝奪人行
    動自由之程度，即祇成立本罪，不應再依同法第三百零四條
    論處，誠以此項使人行無義務之事，或妨害人行使權利之低
    度行為，應為剝奪人行動自由之高度行為所吸收，不能以其
    目的係在使人行無義務之事，或妨害人行使權利，認為係觸
    犯刑法第三百零二條第一項及第三百零四條第一項之二罪名
    ，依同法第五十五條，從一重處斷（最高法院二十九年上字
    第二三五九號判例意旨參照）。查本件被告賴柏青、李姿璇
    、陳雅苹、康茗琪及林韡翰等人共同以強押被害人薛燕淇至
    上開車牌號碼三二０九－ＪＶ號自小客車後座內，再以眼罩
    矇戴被害人薛燕淇之眼睛，並以童軍繩將其雙手反綁於腰後
    之方法剝奪被害人薛燕淇之行動自由，核被告賴柏青、李姿
    璇、陳雅苹、康茗琪及林韡翰所為，均係犯刑法第三百零二
    條第一項以其他非法方法剝奪人之行動自由罪。被告李姿璇
    對被害人薛燕淇妨害自由之行為繼續中，另使被害人行無義
    務之事之低度行為，復為剝奪人行動自由之高度行為所吸收
    ，均不另論罪。又被告賴柏青、李姿璇、陳雅苹、康茗琪及
    林韡翰間，就前開妨害自由之犯行，有犯意聯絡及行為分擔
    ，均屬共同正犯。爰審酌被告康茗琪僅因其與被害人薛燕淇
    之工作糾紛問題，不思以和平理性之方式解決，竟夥同賴柏
    青、李姿璇、陳雅苹、林韡翰共同以非法方法剝奪被害人薛
    燕淇之行動自由，並造成被害人受有身體上之傷害（業據撤
    回告訴）及心理上之恐懼及傷痛，所生危害非輕，惟審酌被
    告等犯後始終坦認犯行，態度尚佳，以及其等與被害人薛燕
    淇均已達成民事上之和解等一切情狀，分別量處如主文所示
    之刑，並均依法諭知易科罰金之折算標準，以資懲儆。另查
    被告等均無前科，有臺灣臺中地方法院檢察署刑案資料查註
    紀錄表及臺灣高等法院被告前案紀錄表各一份在卷可按，其
    等因一時失慮致犯本罪，姑念其犯行所生危害非鉅，且已坦
    承犯行，並均與被害人達成民事上之和解，有本院九十九年
    度司中調字第二二三四號調解程序筆錄、和解書各一份在卷
    可憑，而該和解內容係由被告賴柏青、李姿璇及陳雅苹連帶
    給付告訴人薛燕淇十二萬元，而被告林韡翰、康茗琪各支付
    告訴人五萬元，且均已履行完畢，有告訴人薛燕淇所簽立之
    簽收單、被告林韡翰郵政匯款執據、被告康茗琪匯款交易明
    細等在卷可稽，本院認被告賴柏青等五人經此教訓，當知警
    惕，信無再犯之虞，所宣告之刑以暫不執行為適當，爰依刑
    法第七十四條第一項第一款之規定，諭知緩刑三年，以勵自
    新；另依刑法第七十四條第二項第五款之規定，命被告賴柏
    青、李姿璇、陳雅苹、康茗琪、林韡翰均於緩刑之第一年內
    向指定之公益團體、地方自治團體或社區提供一百二十小時
    之義務勞務，以勵自新，並依刑法第九十三條第一項第二款
    規定宣告於緩刑期間付保護管束，期能使被告等於義務勞務
    過程及保護管束期間，確切明瞭其行為所造成之損害，並培
    養正確法治觀念。至於被告等究應向何公益團體、地方自治
    團體或社區提供義務勞務，屬執行之問題，應由執行檢察官
    斟酌全案情節及各公益團體、地方自治團體或社區之需求，
    妥為指定，附此敘明。至扣案之童軍繩一條及眼罩一個，為
    被告等所有供犯本件妨害自由犯罪所用之物，業據被告等供
    承在卷，爰依刑法第三十八條第一項第二款之規定，均宣告
    沒收。
乙、公訴不受理部分：
一、公訴意旨略以：被告康茗琪與告訴人薛燕淇係同事，於工作
    時發生糾紛，被告康茗琪因此心生不滿，欲教訓告訴人薛燕
    淇，遂夥同男友即被告林韡翰、友人即被告陳雅苹與被告陳
    雅苹之友人即被告賴柏青、李姿璇，共同基於傷害之犯意聯
    絡，先於九十九年五月十八日晚上十時三十分許，由被告康
    茗琪、林韡翰及陳雅苹至臺中市○○區○○路二段二五九之
    一號「久久大賣場」購買童軍繩一條，再至臺中市○○區○
    ○路十之五號十元商店購買眼罩一個，嗣前往被告陳雅苹位
    於臺中市○○區○○路二段二七三之五號六樓六一一室住處
    與被告李姿璇、賴柏青會合。渠等會合後，於翌日即五月十
    九日凌晨一時三十分許，由被告陳雅苹至臺中市○○區○○
    路十二之三號告訴人薛燕淇工作地點察看，發現告訴人薛燕
    淇下班後，即騎乘機車尾隨，並撥打電話通知被告賴柏青；
    待告訴人薛燕淇騎乘自行車至臺中市○○區○○路與至善路
    口時，被告賴柏青便上前向告訴人薛燕淇假稱前方便利商店
    有朋友要找她，趁告訴人薛燕淇騎車往便利商店方向前去不
    備之際，被告賴柏青即徒手架住告訴人薛燕淇腋下，強押告
    訴人薛燕淇至被告李姿璇所駕駛之被告賴柏青所有之車牌號
    碼三二０九－ＪＶ號自小客車後座內，再由被告林韡翰以自
    備之童軍繩反綁告訴人薛燕淇雙手於腰後，被告賴柏青並以
    眼罩矇戴告訴人薛燕淇之眼睛。被告康茗琪與被告陳雅苹恐
    遭薛燕淇認出，乃先躲在自小客車車外後方，見告訴人薛燕
    淇行動遭控制後才上車，並由被告李姿璇駕車將告訴人薛燕
    淇載至臺中縣大肚山上。在山上某處，被告賴柏青先將告訴
    人薛燕淇拉下車，並與被告林韡翰在旁戒護，被告康茗琪、
    陳雅苹與李姿璇即共同毆打告訴人薛燕淇，並拉扯告訴人薛
    燕淇頭髮，致告訴人薛燕淇受有左大腿挫傷、雙小腿挫傷、
    腹壁挫傷、雙手挫傷、肩部挫傷及臉、頸、頭皮磨損擦傷等
    傷害。被告李姿璇、賴柏青毆打告訴人薛燕淇後，見告訴人
    薛燕淇已無力抗拒，但之前曾觸摸過告訴人薛燕淇之皮包，
    恐遺留指紋在告訴人薛燕淇皮包上，即由被告李姿璇強拉告
    訴人薛燕淇頭髮往下坡走，被告賴柏青即從告訴人薛燕淇皮
    夾內取出交付告訴人薛燕淇供其坐車，再將告訴人薛燕淇所
    有之GUCCI墨綠色手提包一只（內有告訴人薛燕淇及其男友
    柯宗憲之國民身分證、健保卡、駕駛執照、GUCCI墨綠色皮
    夾一個、插用門號0000000000號三星牌行動電話一支及門號
    0000000000、0000000000號SIM卡二張）取走，李姿璇始將
    薛燕淇鬆綁並卸下眼罩，旋即命薛燕淇趴在地上數到二十才
    可以起身，而遺留薛燕淇一人在大肚山上，渠等則駕車逃逸
    至被告陳雅苹前開住處。渠等在被告陳雅苹住處，另基於毀
    損之犯意，將告訴人薛燕淇皮包內之國民身分證、健保卡、
    駕駛執照及SIM卡以剪刀剪斷後丟棄在垃圾桶內，因認被告
    賴柏青、李姿璇、陳雅苹、康茗琪、林韡翰亦涉有刑法第二
    百七十七條第一項之傷害罪及第三百五十四條之毀損器物罪
    嫌等語。
二、按告訴乃論之罪，告訴人於第一審辯論終結前得撤回其告訴
    ，又告訴經撤回者，應諭知不受理之判決，並得不經言詞辯
    論為之，刑事訴訟法第二百三十八條第一項、第三百零三條
    第三款、第三百零七條，分別定有明文。本件被告賴柏青、
    李姿璇、陳雅苹、康茗琪、林韡翰經檢察官以犯刑法第二百
    七十七條第一項之傷害罪及第三百五十四條之毀損器物罪嫌
    提起公訴，依同法第二百八十七條前段、第三百五十七條規
    定均係屬告訴乃論之罪。茲據告訴人薛燕淇於第一審辯論終
    結前與前開被告五人均達成調解，並於九十九年十二月八日
    具狀撤回告訴，有本院調解結果報告書、九十九年度司中調
    字第二二三四號調解程序筆錄、和解書及撤回告訴聲請狀各
    一份在卷可佐，揆諸上開說明，此部分自應予諭知不受理判
    決。
據上論斷，應依刑事訴訟法第二百七十三條之一第一項、第二百
九十九條第一項前段、第三百零三條第三款、第三百零七條，刑
法第二十八條、第三百零二第一項、第四十一條第一項前段、第
七十四條第一項第一款、第二項第五款、第九十三條第一項第二
款、第三十八條第一項第二款，判決如主文。
本案經檢察官陳雅瑩到庭執行職務。
中    華    民    國    99    年    12    月    23    日
                  刑事第十一庭    法  官  林學晴
上正本證明與原本無異。
如不服本判決應於收受送達後10日內向本院提出上訴書狀，並應
敘述具體理由；其未敘述上訴理由者，應於上訴期間屆滿後20日
內向本院補提理由書（均須按他造當事人之人數附繕本）「切勿
逕送上級法院」。
                                  書記官  簡雅文
中    華    民    國    99    年    12    月    23    日
【附錄本案論罪科刑法條】刑法第三百零二條第一項：
私行拘禁或以其他非法方法，剝奪人之行動自由者，處五年以下
有期徒刑、拘役或三百元以下罰金。

司法院資訊處製作；財團法人民間司法改革基金會備份。
